台灣高等法院刑事判決　　　　　　　　　　　　　九十一年度交上易字第三一號
　　上　訴　人　臺灣桃園地方法院檢察署檢察官
　　被　　　告　乙○○
右上訴人，因公共危險案件，不服臺灣桃園地方法院，九十一年度交易字第二一五號
，中華民國九十一年六月十八日第一審判決（起訴案號：台灣桃園地方法院檢察署九
十一年偵字第二四０八號），提起上訴，本院判決如左：
    主  文
上訴駁回。
    理  由
一、本件聲請簡易判決處刑意旨略以：被告乙○○於民國九十一年一月十九日下午，
    酒後駕駛車牌號碼Ｖ六─七０三三號車輛，因酒醉意識不清，不能安全駕駛動力
    交通工具，於同日下午四時三十五分許，行經桃園縣中壢市○○里○○街、天祥
    三街口，不慎與甲○○所駕駛之車牌號碼Ｖ七─七０五九號車輛發生擦撞（無人
    傷亡），因認被告涉有刑法第一百八十五條之三之公共危險罪嫌等語。
二、檢察官認被告涉犯公共危險罪嫌，要以被告經警測試其吐氣中所含酒精成份為每
    公升０．四九毫克為論據。
三、經查：
  (一)被告於九十一年一月十九日下午十八時許，第一次警訊中，警員問：你為何不同
    意接受訊問？答：我的頭有點暈，吃完飯休息一下。同日下午七時二十分許，第
    二次警訊時，供稱：我於十六時三十分許，由自忠街工地駕駛自小客車Ｖ六─七
    ０三三，行經自忠街與天祥三街口時，就被甲○○駕駛自小客車Ｖ七─七０五九
    從右側駛出撞擊；因我老婆坐月子，我就吃四碗麻油雞，沒有另外再喝酒，然後
    接到老闆電話，要我去工地看工作，我打算要回家；看到右側、左側都沒有車，
    就直行穿越等語（詳見偵字第二四０八號卷第四頁反面、第五頁反面、第六頁）
    。
  (二)證人甲○○於九十一年一月十九日下午十九時許，警訊中供稱：行經天祥三街與
    自忠街口時，我有看凸面鏡，雙向沒車，就直行，直走時與被告所駕駛從左側方
    向駛來之自小客車，發生肇事（詳見偵字第二四０八號卷第八頁）。
  (三)證人即處理本件車禍現場之警員童國明於九十一年六月四日於原審證稱：被告當
    時言行舉止算正常，他說話很大聲，他一直說對方來撞他，他說他沒有開車，他
    說話但沒有結巴，走路也很正常，當時被告身上酒味很重等語（詳見原審卷第十
    三頁）。
  (四)被告駕駛右揭車牌號碼Ｖ六─七０三三號車輛與甲○○所駕駛之車牌號碼Ｖ七─
    七０五九號車輛，於右揭時地發生擦撞時，被告所駕駛之車輛停下之位置係已越
    過十字路口，而甲○○所駕駛之車牌號碼Ｖ七─七０五九號車輛停下之位置係在
    十字路口上，此有道路交通事故調查報告表在卷（見偵字第二四０八號卷第九頁
    ）。
  (五)被告所駕駛右揭車輛撞壞之處係右側之車門，而甲○○所駕駛之車輛撞壞之處係
    車前保險桿、大燈、引擎蓋．．等處，此有車損之照片及估價單在卷（見偵字第
    二四０八號卷第十二至十五頁）。
  (六)被告於當日十七時二十八分，經警測試其吐氣中所含酒精成份為每公升０．四九
    毫克，此有酒精濃度測定單影本一紙在卷（見偵字第二四０八號卷第十一頁）。
  (七)綜上：依被告右揭供述及證人童國明之證述暨右揭酒精濃度測定單，可見被告確
    有酒後駕駛情事。再本件車禍發生時間係下午四時三十分許，而被告經受酒測之
    時間係下午五時二十八分許，按喝酒之人其吐氣中所含酒精成份，會隨時間之經
    過而遞減，是公眾週知之事，而被告於車禍發生後五十八分鐘接受酒測時之，吐
    氣中所含酒精成份為每公升０．四九毫克，依理被告於當日下午四時三十分左右
    ，其吐氣中所含酒精成份應會高於每公升０．四九毫克，惟究竟高至多少，並無
    積極之證據可證明。是被告當時是否已達不能安全駕駛之程度，自應參酌其他證
    據來判斷。又依右揭道路交通事故調查報告表及雙方車輛受損之位置，可見被告
    所駕駛之車輛先進入十字路口後，而證人甲○○所駕駛之車輛隨後才到，才會發
    生被告所駕駛之車輛受損之部分是在右側之車門，甲○○所駕駛之車輛受損部位
    則是在車前保險桿、大燈、引擎蓋；且被告所駕駛之車輛停下時之位置已通過十
    字口，甲○○所駕駛之車輛停下時之位置仍在十字路口上之情形，是被告對警員
    說是對方撞伊的乙情，並無不對。另有些人酒後會引人頭暈，此亦為眾所週知之
    事，惟是否酒後有頭暈之狀況即屬於達不能安全駕駛之狀況，仍應依當時確切之
    狀況來認定，然前揭第一次警訊筆錄僅記載「我的頭有點暈」，究係頭暈之程度
    如何，並未有進一步之記載，是亦難憑此來認定被告已達不能安全駕駛之程度，
    何況被告當時所駕駛之車輛遭受撞擊時，該震動之力量亦有可能引起頭暈之不舒
    服情狀，準此益徵被告在警訊中所說「我的頭有點暈」之情狀，尚不能遽作為右
    揭吐氣中所含酒精成份為每公升０．四九毫克之佐證，以認定被告當時之狀況已
    達不能安全駕駛之程度。復觀被告確係遭到撞擊之一方，是其一直說對方撞他，
    並無不對之處。至於當時說話很大聲，是因被撞致情緒激動或個人說話特性或酒
    後之現象，均有可能，自難率予認定是酒後之現象。況依證人童國明證稱被告當
    時之時言行舉止算正常，說話沒有結巴，走路也很正常，由此可見被告當時雖有
    喝酒，但其意思力、認知力及行為控制力，並未產生不能控制之影響，與常人相
    較，亦無稍顯薄弱之處。至被告有喝酒，且達吐氣中所含酒精成份為每公升０．
    四九毫克，自會有很重之酒味，惟並不能依此即認定被告之意思力、認知力及行
    為控制力，已產生不能控制之影響。至警員證稱被告當時說「他沒有開車」，此
    應係指他沒有開車撞到對方。蓋被告當時之言行舉止算正常，說話沒有結巴，走
    路也很正常，而又能詳述車禍之經過，衡情自不可能說出「他沒有開車」突兀之
    語，且參酌當時之情況，被告係遭撞之一方，其確實沒有開車撞到對方。
四、按犯罪事實應依證據認定之，無證據不得推定其犯罪事實，又不能證明被告犯罪
    者，應諭知無罪之判決，刑事訴訟法第一百五十四條、第三百零一條第一項定有
    明文。所謂認定犯罪事實之證據，係指足以認定被告確有犯罪行為之積極證據而
    言，該項證據自須適合於被告犯罪事實認定，始得採為斷罪資料。又苟未能發現
    相當證據，或證據不足以證明，自不能以推測或擬制之方法，以為裁判基礎，亦
    分別有最高法院二十九年度上字第三一０五號及同院四十年度台上字第八六號判
    例意旨可資參照。次按，服用酒類不能安全駕駛動力交通工具而駕駛者，八十八
    年四月二十三日生效施行之刑法第一百八十五條之三，將之列於公共危險罪處罰
    ，其立法目的，本在藉由抽象危險犯之構成要件，以刑罰制裁力量嚇阻酒後駕車
    之行為，進而確保參與道路交通往來人車之安全，因此並不以對於道路交通往來
    人車發生具體實害為要件，此種立法例亦為德、日等國所採行。然所謂「不能安
    全駕駛」，性質上乃屬不確定法律概念，雖法務部於八十八年五月間召開「研商
    訂定刑法第一百八十五條之三服用毒品、麻醉藥品、酒類或其他相類之物，不能
    安全駕駛交通動力工具之認定標準」會議，會中決定參考德國、美國認定標準，
    對於酒精濃度呼氣達每公升零點五五毫克或血液濃度達千分之一點一以上者，即
    認為已達不能安全駕駛之標準，其數值在其以下者，如能輔以其他客觀事實作為
    不能安全駕駛之判斷時，亦應依法移送處以刑罰（詳參法務部八十八年五月十八
    日法八八檢字第一六六九號函），以期統一建立執法機關移送之準則，然此
    僅係供法院認定事實之參考，得為審判所引用，但並無絕對之拘束力，亦即飲酒
    駕車者究有無構成本罪，仍有待法院依具體個案事實認定之。綜合上述各節所述
    ，被告當時雖有喝酒，但應尚未達於不能安全駕駛之程度。是被告被之犯罪事實
    ，要屬不能證明。原審以不能證明被告犯罪，諭知被告無罪之判決，核無不當。
    檢察官上訴指摘原審判決不當，請求撤銷改判，為無理由，應予駁回。另檢察官
    聲請再行傳訊證人童國明，本院認並無必要，併此敘明。
五、被告經合法傳喚無正當理由不到庭，不待其陳述逕行判決，併此敘明。
據上論結，應依刑事訴訟法第三百六十八條，判決如主文。
本案經檢察官呂光華到庭執行職務。
中      華      民      國      九十一      年    十      月    二十二  日
                            台灣高等法院交通法庭
                                  審判長法  官  陳  貽  男
                                        法  官  李  世  貴
                                        法  官  陳  憲  裕
右正本證明與原本無異。
不得上訴。
                                        書記官  劉  育  妃
中    華    民    國      九十一    年      十      月      二十三      日
